臺灣高等法院花蓮分院刑事裁定
111年度毒抗字第31號
抗  告  人  
即  被  告  楊宗諺


上列抗告人因觀察勒戒處分案件，不服臺灣花蓮地方法院中華民
國111年6月17日111年度毒聲字第127號裁定(聲請案號：臺灣花
蓮地方檢察署111年度毒偵字第408號、111年度聲觀字第115號)
，提起抗告，本院裁定如下：
    主  文
抗告駁回。
    理  由
一、原裁定意旨如附件所載。
二、抗告意旨略以：抗告人即被告楊宗諺(下稱被告)對施用第二
    級毒品甲基安非他命坦承不諱，因被告一次犯行就判觀察勒
    戒，全無給予被告機會，而我國觀察勒戒或戒治所都是監獄
    之處所附設，對家庭、工作之影響很大，觀察勒戒或戒治是
    一種人身自由的拘束，需要進入勒戒處所，會影響家庭或目
    前的工作，被告目前帶有殘刑，算更生之人，好不容易家人
    對被告還有支持，沒有放棄，如又去觀察勒戒，被告就全部
    化為烏有，何不再給被告機會，給予被告最新、多元化判決
    等語。
三、按犯第10條之罪者(即施用第一級毒品、第二級毒品者)，檢
    察官應聲請法院裁定，或少年法院（地方法院少年法庭）應
    先裁定，令被告或少年入勒戒處所觀察、勒戒，其期間不得
    逾2月；依前項規定為觀察、勒戒或強制戒治執行完畢釋放
    後，3年後再犯第10條之罪者，適用前2項之規定，毒品危害
    防制條例第20條第1項、第3項定有明文。次按毒品危害防制
    條例第24條第1項，採行「觀察、勒戒」與「緩起訴之戒癮
    治療」並行之雙軌模式。「觀察、勒戒」針對受處分人所為
    保安處分，目的在幫助行為人戒除施用毒品身癮及心癮，以
    達教化與治療之目的，性質上為療程，而非懲罰，並屬強制
    規定；「緩起訴之戒癮治療」，是由檢察官審酌個案情形，
    改以緩起訴處分方式轉介施用毒品者前往醫療院所治療，此
    屬刑事訴訟法第253條之1第1項及第253條之2第1項第6款特
    別賦予檢察官之職權，並無「緩起訴之戒癮治療」應優先於
    「觀察、勒戒」之強制規定。因此，除檢察官審酌個案情形
    ，依同條例第24條第1項為附命完成戒癮治療之緩起訴處分
    外，凡經檢察官聲請法院裁定將被告送勒戒處所觀察、勒戒
    者，法院僅得就其聲請審查被告是否有施用毒品之行為，以
    及被告是否為「初犯」或「3年後再犯」而為准駁之裁定，
    並無自由斟酌改以其他方式替代或得以其他原因免予執行之
    權，法院原則上應尊重檢察官職權之行使，僅就檢察官之判
    斷有無違背法令、事實認定有誤或其他重大明顯瑕疵，予以
    有限之低密度審查。
四、經查：
(一)被告基於施用第二級毒品甲基安非他命之犯意，於民國111
    年4月25日9時8分許，為臺灣花蓮地方檢察署(下稱花蓮地檢
    署)觀護人室採尿前回溯96小時內之某時許，在不詳地點，
    施用甲基安非他命1次等情，業據被告於偵查中坦承不諱，
    並有慈濟大學濫用藥物檢驗中心OOO年O月O日○○○字第OOOOOO
    OOOO號函暨檢驗總表、花蓮地檢署施用毒品犯尿液檢體監管
    紀錄表各一份在卷可佐，被告之自白核與事實相符，其施用
    第二級毒品之犯行，事證明確。又被告前曾於98年間因施用
    毒品案件，經原審法院裁定送觀察、勒戒後，認有繼續施用
    毒品之傾向，再經原審法院裁定入戒治處所強制戒治，於99
    年11月23日強制戒治執行完畢，有臺灣高等法院被告前案紀
    錄表1份在卷可憑。是被告於強制戒治執行完畢釋放3年後再
    犯本件毒品危害防制條例第10條第1項之罪，揆諸前揭規定
    ，檢察官聲請裁定將被告送觀察勒戒，核屬正當，應予准許
    。
(二)本件檢察官已於聲請書中敘明被告因涉犯加重竊盜案件，經
    花蓮地檢署檢察官偵查中，有刑案資料查註紀錄表可證，認
    被告顯然無法接受毒品戒癮治療等語，其裁量並無明顯重大
    瑕疵，原審裁定說明檢察官裁量後選擇聲請將被告送勒戒處
    所觀察勒戒，並無違法或裁量濫用之情事等語，尚無不合。
(三)抗告意旨所指其個人工作、家庭狀況等節，均不能作為免除
    觀察勒戒之事由，被告抗告意旨指摘原裁定不當，自非可採
    。
五、綜上所述，原裁定以檢察官聲請裁定將被告送勒戒處所觀察
    勒戒為正當，應予准許，裁定令被告入勒戒處所施以觀察、
    勒戒，並無不合，抗告意旨指摘原裁定不當，難認可採。本
    件抗告為無理由，應予駁回。
據上論斷，應依刑事訴訟法第412條，裁定如主文。
中　　華　　民　　國　　111 　年　　8 　　月　　18　　日
                  刑事庭審判長法  官  張健河
                              法  官  林恒祺
                              法  官  林碧玲 
以上正本證明與原本無異。
本件不得再抗告。
中　　華　　民　　國　　111 　年　　8 　　月　　18　　日
                              書記官  鄧瑞雲